臺灣臺北地方法院民事判決　　　　　　　94年度小上字第97號
上　訴　人　甲○○
被上訴人　　蘇黎世產物保險股份有限公司
法定代理人　乙○○
上列當事人間請求損害賠償事件，上訴人對於中華民國94年5 月
31日臺灣臺北地方法院臺北簡易庭93年度北小字第3141號第一審
判決提起上訴，本院判決如下：
    主  文
上訴駁回。
第二審訴訟費用新台幣壹仟伍佰元由上訴人負擔。
    事  實
一、按關於請求給付金錢或其他代替物或有價證券之訴訟，其標
    的金額或價額在新台幣（下同）10萬元以下者，適用本章所
    定之小額程序。又對於小額訴訟第一審裁判之上訴或抗告，
    非以其違背法令為理由，不得為之。至其上訴狀內應記載上
    訴理由，表明下列各款事項：（一）原判決所違背之法令及
    其具體內容。（二）依訴訟資料可認為原判決有違背法令之
    具體事實，民事訴訟法第436條之8第1項、第436條之24第1
    項、第436條之25分別定有明文。第按小額程序之第二審判
    決，依上訴意旨足認上訴為無理由者，得不經言詞辯論為之
    ，民事訴訟法第436條之29第2款定有明文。
二、本件上訴意旨略以：（一）依民事訴訟法規定，判決不得超
    越訴訟當事人請求，本件被上訴人請求損害賠償之金額為43
    ,738 元（請調閱94年2月3日開庭錄音），而原判決竟判上
    訴人應給付被上訴人60,105元，高於被上訴人之請求，顯係
    違法判決。（二）本件被上訴人於93年4月5日發函要求上訴
    人負七成之肇事責任，93年12月23日在鈞院1594號調解庭亦
    主張上訴人應負七成責任，本案開庭被上訴人也做相同之訴
    求，並非原判決所云"商談和解之條件"，顯係上訴人一貫之
    主張，並拋棄要求上訴人負完全肇事之責，原判決不察，作
    不利上訴人判決，實為不法。（三）被上訴人為產物保險公
    司，對於肇事責任之歸屬之判定，不亞於專家，被上訴人自
    承應負三成肇事，係不爭之事實，並對事故鑑定意見書亦有
    異見，要求覆議，足見被上訴人主張，仍自負三成之肇事，
    應屬不爭之事實等語。
三、本件上訴人主張原審判決逾越當事人請求而為判決，有違背
    法令等語。核其上訴理由，堪認其對於原第一審小額判決違
    背法令之情事，已有具體之指摘，是上訴人提起本件上訴，
    應認為已具備合法要件，合先敘明。
四、本件應予審酌者，乃原審判決是否有上訴人所主張之違背法
    令情事？經查：
（一）上訴人主張被上訴人請求損害賠償之金額為43,738元，而
      原判決竟判上訴人應給付被上訴人60,105元，高於被上訴
      人之請求云云。經查，本件被上訴人原支付命令聲請狀就
      請求之標的及數量，載明向上訴人請求之金額為62,483元
      （見本院93促字第32009號被上訴人所提支付命令聲請狀
      ），嗣被上訴人就支付命令提出異議，經本院調解不成立
      而分案審理，上訴人於94年2月3日期日亦以言詞陳述其訴
      之聲明如支付命令狀所載（見本院93年北小字第3141號94
      年2月3日言詞辯論筆錄），嗣後未有書狀或言詞減縮訴之
      聲明，應認被上訴人訴之聲明即為其支付命令聲請狀所載
      之金額，則上訴人主張本件被上訴人請求損害賠償之金額
      為43,738元，並不可採。被上訴人起訴請求之金額既為62
      , 483元，其中包含汽車零件費用38,673元，工資費用23,
      810元，經原審法院扣除折舊後，判決上訴人應給付被上
      訴人60,105元，上訴人主張原判決逾越被上訴人之請求而
      為判決，即不可採。
（二）上訴人另主張被上訴人於93年4月5日發函要求上訴人負七
      成之肇事責任，93年12月23日在鈞院1594號調解庭亦主張
      上訴人應負七成責任，本案開庭被上訴人也做相同之訴求
      ，並非原判決所云"商談和解之條件"，顯係上訴人一貫之
      主張，並拋棄要求上訴人負完全肇事之責云云，經查，
      被上訴人並不否認於93年4月5日發函要求上訴人負七成之
      肇事責任，並有該函附於原審卷可稽（見原審卷第60頁）
      ，惟上開函文係由被上訴人發予上訴人，並非訴訟上主張
      ，原判決認定上開函文為商談和解之條件，並無違誤；而
      於94年2月3日原審審理期日被上訴人固陳稱「被告也有左
      方車未讓右方車先行之事實，根據我們業界慣例，我們願
      意負擔三成，由被告負擔七成，但是被告並不同意」（見
      原審94年2月3日言詞辯論筆錄），依上開陳述，被上訴人
      並非自認過失責任，被上訴人對過失責任仍有爭執，且無
      拋棄權利之意思表示，應認僅係被上訴人提出其願意接受
      之和解條件，上訴人主張被上訴人拋棄要求上訴人負完全
      肇事之責云云，亦不可採。
（三）上訴人復稱被上訴人為產物保險公司，對於肇事責任之歸
      屬之判定，不亞於專家，足見被上訴人主張，自負三成之
      肇事，應屬不爭之事實云云。經查，本件原審因二造均爭
      執過失責任，乃囑託台北市行車事故鑑定委員會鑑定，上
      開鑑定為原審囑託，且於原審審理期日提示二造辯論，上
      開鑑定自得作為判決之基礎，原審調查證據之程序應認合
      法無違，縱被上訴人為產物保險公司，且於93年4月5日發
      函，惟該函僅足認係二造自行商談和解條件之私文書，其
      並未對肇事責任為鑑定，且非經合法程序調查，均不得採
      為本件肇事責任認定之依據，上訴人執被上訴人為產物保
      險公司或上訴人所發之函文，主張被上訴人應負三成之過
      失責任，均不可採。
五、綜上所述，原審判決為上訴人敗訴之判決，於法並無不符。
    本件上訴論旨求予廢棄改判，依其上訴意旨，足認其上訴為
    無理由，爰不經言詞辯論駁回其上訴。
六、又按小額事件第一審法院為訴訟費用之裁判時，應確定其費
    用額，此項規定並為小額事件之上訴程序所準用，民事訴訟
    法第436條之19第1項、同法第436條之32第1項定有明文，爰
    將本件訴訟費用額確定如主文第二項所示。
七、據上論結，本件上訴為無理由，依民事訴訟法第436條之29
    第2款、第436條之32第1項、第2項、第436條之19第1項、第
    449 條第1項、第78條，判決如主文。
中　　華　　民　　國　　94　　年　　10　　月　　17　　日
                  民事第二庭  審判長法　官  鄭純惠
                                    法  官  蔡政哲
                                    法  官  吳淑惠
以上正本係照原本作成。
不得上訴。
中　　華　　民　　國　　94　　年　　10　　月　　18　　日
                                    書記官  蔡凱如
